【裁判字號】    95,交抗,971
【裁判日期】    951219
【裁判案由】    違反道路交通管理處罰條例
【裁判全文】
臺灣高等法院交通事件裁定             95年度交抗字第971號
抗  告  人  甲○○
即受處分人
送達代收人  李建國
上列抗告人因違反道路交通管理處罰條例案件，不服臺灣宜蘭地
方法院中華民國95年3月15日裁定（95年度交聲字第2號），提起
抗告，本院裁定如下：
    主  文
原裁定撤銷，發回臺灣宜蘭地方法院。
    理  由
一、汽車駕駛人，行經有燈光號誌管制之交岔路口闖紅燈者，處
    新臺幣一千八百元以上五千四百元以下罰鍰。前項紅燈右轉
    行為者，處新臺幣（下同）六百元以上一千八百元以下罰鍰
    ，道路交通管理處罰條例第五十三條第一項、第二項分別定
    有明文。
二、本件抗告意旨略以：其違規行為係於宜蘭市○○路與聖後街
    交岔路口紅燈右轉進入聖後街，並非闖紅燈，依道路交通管
    理處罰條例第五十三條第二項之規定，僅處罰六百元至一千
    八百元之罰鍰；且相關機關於抗告人繳罰款逾期15日及30日
    ，都沒有通知抗告人，卻逕自加重罰款四千五百元，為此提
    起抗告等語。
三、原裁定以下述之行政函示，認紅燈右轉，亦視同闖紅燈，而
    予駁回抗告人之異議。
(一)、司法院於七十年六月二十二日以（七０）院台廳字第０三六
    一三號函示：汽車駕駛人在無箭頭導向燈號狀況下，紅燈左
    轉或右轉，均以闖紅燈論處，不宜以左轉或右轉，發生實害
    之大小，割裂適用修正前道路交通管理處罰條例第四十八條
    第二款之規定等語明確。
(二)、車輛面對紅燈時，仍逕予穿越路口至銜接路段，含左轉、直
    行、迴轉及右轉（依箭頭綠燈允許行駛者除外），即視為闖
    紅燈之行為，交通部八十二年四月二十二日交路（八二）字
    第００九八一一號函號函亦同此認定。
四、惟按汽車駕駛人，行經有燈光號誌管制之交岔路口闖紅燈者
    ，處新台幣一千八百元以上五千四百元以下罰鍰；汽車駕駛
    人有違反第五十三條之情形者，除依原條款處罰鍰外，並記
    違規點數三點，道路交通管理處罰條例第五十三條、第六十
    三條第一項第三款分別定有明文。又立法院於九十四年十二
    月十日三讀通過，經總統於同年月二十八日以華總一義字第
    09400212581號令修正公布之新修正道路交通管理處罰條例
    第五十三條第二項新增列規定：「前項紅燈右轉行為者，處
    新臺幣六百以上一千八百元以下罰鍰」，且經行政院於九十
    五年六月二十三日以院臺交字第0950087685號令發布定自九
    十五年七月一日施行。
五、本院查:
(一)、按交通違規事件之裁罰，性質上屬於交通行政主管機關本於
    職權就公法上具體事件所為之決定而對外直接發生法律效果
    之單方行政行為；本質上係屬行政罰而非刑罰，關於其新舊
    法之適用，雖然該條例本身未設有法律變更比較之規定，惟
    參照九十四年二月五日公布、九十五年二月五日生效施行之
    行政罰法，其第一條、第五條分別規定：「違反行政法上義
    務而受罰鍰、沒入或其他種類行政罰之處罰時，適用本法。
    但其他法律有特別規定者，從其規定」、「行為後法律或自
    治條例有變更者，適用行政機關最初裁處時之法律或自治條
    例。但裁處前之法律或自治條例有利於受處罰者，適用最有
    利於受處罰者之規定」，而該條所規定之裁處，依最高行政
    法院八十九年九月十三日八十九年度九月份第一次庭長法官
    聯席會議決議意旨針對稅捐稽徵法第四十八條之三相類規定
    之解釋，係包括訴願、再訴願及行政訴訟之決定或判決而言
    。查道路交通管理處罰條例所規定之罰鍰、記點之裁罰，本
    屬行政罰之性質（參照上開行政罰法第一條、第二條將罰鍰
    、記點處分均定為行政罰），是於本案就道路交通管理處罰
    條例第五十三條處罰規定，應適用行政罰法第五條之規定，
    依「從新從輕」原則，為比較適用，經比較結果，應以修正
    後之新法較有利於本件行為人，自應適用修正後之該條例第
    五十三條第二項規定，較能兼顧人民基本權利之保障及符合
    上開修法之本旨。
(二)、本件抗告人之違規事由依違規單所載為紅燈右轉（宜興路右
    轉聖後街）（見原審卷第九頁），則抗告人所陳其為紅燈右
    轉之情，即非無據，而原處分機關及原法院就此部分認定，
    固屬有理。惟修正後道路交通管理處罰條例既增訂第五十三
    條第二項賦予紅燈右轉之處罰法源，且處罰罰鍰調降為六百
    元以上一千八百元以下，依前揭說明，抗告人就法律適用疑
    義部分之抗告為有理由，原審未及比較新舊法之適用，為顧
    及當事人之審級利益，應由本院將原處分撤銷，發回原法院
    更為適法之裁定。又違反道路交通管理事件統一裁罰基準表
    業已修正自九十五年七月一日施行，其中裁罰之標準由原規
    定之自期限內繳納或到案聽候裁決、逾期限十五日內繳納或
    到案聽候裁決、逾期限十五日以上三十日以下繳納或到案聽
    候裁決、逾期限三十日以上繳納或到案聽候裁決，修正為期
    限內繳納或到案聽候裁決、逾期限三十日以內、三十日以上
    六十日內、六十日以上，四個級距，原法院就此部分亦應比
    較適用，為有利於抗告人之適用，附此敘明。
據上論結，應依道路交通管理處罰條例第八十九條，道路交通案
件處理辦法第二十六條，刑事訴訟法第四百十三條前段，裁定如
主文。
中    華    民    國    95    年    12    月    19    日
                  交通法庭審判長法  官  蘇隆惠
                                法  官  陳玉雲
                                法  官  林秀鳳
以上正本證明與原本無異。
不得再抗告。
                                書記官  耿鳳君
中    華    民    國    95    年    12    月    20    日


司法院資訊處製作；財團法人民間司法改革基金會備份。
